【裁判字號】    97,訴,1818
【裁判日期】    980407
【裁判案由】    給付買賣價金等
【裁判全文】
臺灣桃園地方法院民事判決              97年度訴字第1818號
原      告  丙○○
訴訟代理人  廖克明律師
被      告  己○○
訴訟代理人  范晉魁律師
上列當事人間請求給付買賣價金等事件，本院於民國98年3 月24
日言詞辯論終結，判決如下：
    主  文
被告應給付原告新臺幣肆佰貳拾壹萬零陸佰陸拾伍元，及自民國
九十七年九月六日起至清償日止，按週年利率百分之五計算之利
息。
被告應另給付原告新臺幣貳拾伍萬元。
原告其餘之訴駁回。
訴訟費用由被告負擔百分之八十五，餘由原告負擔。
本判決第一項於原告以新臺幣壹佰肆拾萬元為被告供擔保後，得
假執行。但被告以新臺幣肆佰貳拾壹萬零陸佰陸拾伍元為原告預
供擔保，得免為假執行。
本判決第二項於原告以新臺幣捌萬元為被告供擔保後，得假執行
。但被告以新臺幣貳拾伍萬元為原告預供擔保，得免為假執行。
原告其餘之假執行聲請駁回。
    事實及理由
壹、程序方面：
    按訴狀送達後，原告不得將原訴變更或追加他訴，但擴張或
    減縮應受判決事項之聲明者，不在此限，民事訴訟法第255
    條第1 項第3 款定有明文。本件原告起訴時其訴之聲明第一
    項原請求自95年8 月29日起至清償日止之遲延利息，嗣於訴
    訟繫屬中將此遲延利息之起算日減縮為自97年9 月6 日起算
    ，經核其此部分聲明變更僅單純減縮應受判決事項之聲明，
    合於民事訴訟法第255 條第1 項第3 款之規定，應予允許。
貳、實體方面：
一、原告起訴主張：
(一)原告前於民國96年2 月4 日與建商連億建設股份有限公司（
    下稱連億建設公司）簽訂購買門牌號碼為桃園縣桃園市○○
    路1296號18樓之房屋暨其坐落土地（下稱系爭房地）之買賣
    契約，嗣於96年8 月15日與21世紀不動產桃園經國加盟店（
    即汎太開發不動產仲介股份有限公司，下稱汎太公司）簽訂
    一般委託銷售契約書，委託該公司代為銷售系爭房地。又被
    告於97年7 月20日與汎太公司簽立買賣議價委託書欲議價購
    買系爭房地。嗣兩造經由汎太公司之居間於97年7 月26日簽
    立不動產買賣契約（下稱系爭買賣契約），約定買賣價金為
    新台幣（下同）1,950 萬元。因原告向連億建設公司購買系
    爭房地後不久即於96年6 月及同年8 月間將如附表所示之建
    材設備（下稱系爭建材設備）退還建商連億建設公司（合計
    折讓1,051,275 元），且原告亦將上情告知汎太公司之銷售
    人員，故兩造於97年7 月26日簽立之不動產買賣契約備註欄
    即註明：「依現況交屋（建材及施工一併移轉）」。而被告
    亦曾購買同棟11樓房屋，故被告對於上開原告退部分建材予
    建商之折讓交易模式自應明瞭，惟被告或其代理人於簽約前
    長達3 個月之洽談時間及於簽約時，均未至系爭房地現場查
    看現況及屋內放置之建材設備，甚至在營業員請其到系爭房
    地現場看過後再簽約，亦予以拒絕，堅持自己比營業員更瞭
    解，嗣發現有爭議後反質疑原告未告知已退貨，被告顯然有
    重大過失，故被告主張就本件買賣價金行使同時履行抗辯權
    ，顯屬無據。
(二)依兩造所簽訂之系爭買賣契約第2 條付款方式關於第四期尾
    款之約定：「賣方同意買方得以金融機構所能核准之最高額
    度貸款作為尾款，如買方之貸款金額不足支付尾款時，不足
    之部分應於完稅款前以現金一次補足。」本件被告向金融機
    構之貸款不足支付尾款，至遲被告應於系爭房地完稅前以現
    金一次補足尾款交付原告，且原告已於97年8 月29日將系爭
    房地所有權移轉登記予被告，詎被告僅支付原告15,289,335
    元，尚有買賣價金4,210,665 元未清償，經原告發函催告後
    仍未給付，爰請求如訴之聲明第一項所示。
(三)又依系爭買賣契約第7 條第3 項約定：「買方若有遲延給付
    之情形，應賠償賣方每日按買賣總價款千分之0.3 違約金」
    。兩造就系爭買賣契約之違約金約定，探求契約當事人之真
    意，性質上應屬「懲罰性違約金」。被告於97年8 月29日即
    應給付原告不足之買賣價金4,210,665 元，經催告至今仍未
    給付，已構成給付遲延，依上開契約約定，被告應自97年8
    月29日起，每日給付原告違約金5,850 元（1950萬×0.0003
    = 5,850） ，爰請求如訴之聲明第二項所示。
(四)並聲明：
  1.被告應給付原告4,210,665 元，及自97年9 月6 日起至清償
    日止，按週年利率5%計算之利息。
  2.被告應自97年8 月29日起，每日給付原告違約金5,850 元。
  3.原告願供擔保請准宣告假執行。
二、被告答辯：
(一)原告委任居間人汎太公司代理出售系爭房屋，被告則委託被
    告之父庚○○於97年7 月20日與汎太公司簽訂買賣議價委託
    書、並於97年7 月26日與原告之代理人郝中慧簽訂系爭買賣
    契約。兩造簽訂系爭房屋買賣契約時，汎太公司之店長戊○○、經紀人王仲儀、業務人員乙○○、丁○○等人均告知被
    告之代理人庚○○：系爭房屋未退回建商所附之任何建材設
    備或施工，故於兩造所簽訂之系爭買賣契約備註欄特別加註
    「建材施工一併移轉」等文字。詎被告在給付系爭買賣契約
    第二期款前，經連億建設公司告知原告已將系爭建材設備退
    回，被告恐給付第二期款後，原告不依約履行，特於97年9
    月10日至汎太公司再度確認，斯時汎太公司人員乙○○、丁○○仍再三保證原告出售之標的包括如附表所示之建材設備
    （註：如附表所示之建材設備，其中最主要而價格較高者即
    為木質地板及大理石建材，故被告若干次為此與汎太公司乙○○、丁○○交涉時，蓋稱原告退貨之建材為「木質地板、
    大理石」），並交付有原告簽名字樣之建材設備明細書予被
    告代理人庚○○，使被告不疑有他而給付原告第二期款14,2
    89,335元。未料，被告給付上開款項後，汎太公司人員竟告
    知其原告已退回系爭建材設備並無錯誤，且原告不願依系爭
    契約給付系爭建材設備，尤有甚者，更通知被告應依約給付
    尾款，否則將對被告請求違約之損害賠償責任。
(二)本件因原告及被告皆委託汎太公司交涉買賣系爭房屋事宜，
    故本件汎太公司之居間法律關係，應為「媒介居間」，「媒
    介居間」之居間人須為雙方委託人折衷協調，亦須代訂約之
    雙方當事人斡旋，自須有雙方委託人之代理權，故本件於原
    告委託汎太公司代為銷售系爭房屋時，當已授予汎太公司銷
    售、議價及其餘與買賣條件相關之代理權，且「媒介居間」
    中之委託人均已許諾受託人雙方代理而不違民法第106 條規
    定，是汎太公司有權為雙方代理，無庸置疑。本件原告委託
    汎太公司代理出售系爭房屋，汎太公司人員在系爭買賣契約
    簽訂前後，均向被告稱系爭房屋未退回任何建材設備，是上
    開汎太公司人員之意思表示依民法第103 條第1 項規定自對
    原告發生效力，原告自應依系爭買賣契約之約定給付被告如
    附表所示之建材設備，於原告給付前，被告自得就尾款主張
    行使同時履行抗辯權。若原告已無法給付系爭建材設備，則
    被告爰依原告退回系爭建材設備予建商之價值，請求原告減
    少系爭不動產買賣價金1,051,275 元。
(三)並聲明：
  1.原告之訴及其假執行之聲請駁回。
  2.如受不利益判決，願供擔保請准宣告免為假執行。
三、兩造不爭執事項：
(一)原告於96年2 月4 日向建商連億建設公司購買系爭房地。
(二)原告分別於96年6 月25日、96年8 月23日將如附表（見本院
    卷第106 頁）所示之系爭建材設備（價值共1,051,275 元）
    退還建商。
(三)原告於96年8 月15日與汎太公司簽訂不動產一般委託銷售契
    約書。
(四)被告於97年7 月20日與汎太公司簽訂買賣議價委託書。
(五)兩造經由汎太公司居間於97年7 月26日簽訂系爭買賣契約，
    買賣總價金為1,950 萬元，買賣契約備註欄註明：「依現況
    交屋（建材及施工一併移轉）」。惟被告或其代理人於簽約
    前及簽約時均未至系爭房屋現場查看現況及屋內放置之建材
    設備。
(六)原告已於97年8 月29日將系爭房地所有權辦理移轉登記至被
    告名下。
(七)被告尚有4,210,665元之尾款未給付原告。
四、兩造於本院98年3月24日言詞辯論時協議簡化爭點如下：
(一)兩造所訂買賣契約備註欄註明：「依現況交屋（建材及施工
    一併移轉）」之真意為何（原告是否有出售包括如附表所示
    之系爭建材設備予被告）？
(二)汎太公司之業務人員有無向被告或被告之代理人稱：兩造間
    之買賣契約標的包括系爭建材設備？如有，汎太公司之業務
    人員是否為原告之代理人？
(三)原告請求被告給付尾款4,210,665元及遲延利息有無理由？
(四)原告請求被告給付違約金有無理由？如有理由，原告得請求
    之違約金金額為何？
五、本院判斷：
(一)兩造所訂買賣契約備註欄註明：「依現況交屋（建材及施工
    一併移轉）」之真意為何（原告是否有出售包括如附表所示
    之系爭建材設備予被告）？
  1.本件兩造均不爭執被告或其代理人庚○○（被告之父）於簽
    約前均未曾至系爭房地現場查看房屋現況及屋內放置之建材
    設備，及本件買賣過程中，均係由被告之父庚○○代理被告
    出面洽談、訂定系爭買賣契約等之事實。被告雖主張原告出
    售之標的應包含系爭如附表所示之建材設備云云，然為原告
    所否認，經查：
   (1)證人甲○○（汎太公司專任代書）證稱：兩造簽訂買賣契
      契約當時是賣方（即原告）先要求在買賣契約上記載「依
      現況交屋」等文字，意思就是依據簽約當時房屋狀況交屋
      ，建材所指就是「當時房屋裡面的建材」，施工就是配合
      建材一起施工，當時本來要寫附件（建材），但買方（指
      被告代理人庚○○）表示很清楚裡面的狀況，所以就沒有
      寫附附件，又因買方說已經知道狀況，故當時亦無討論房
      屋裡面有哪些建材，簽約過程中，都沒有提到任何大理石
      地板或木質地板的事情等語（見本院卷第140頁）。
   (2)證人丁○○（汎太公司負責媒介本件買賣契約之業務員）
      亦證稱：「（問：買賣契約備註欄記載依現況交屋（建材
      及施工一併移轉）是何意思？）簽約當時有些建材建設公
      司已經放在房屋裡面，我請他（指庚○○）到現場去看再
      回來簽約，他說不必、有什麼就是什麼、我相信你、該有
      什麼就有什麼，所以才記載說依現況交屋。」、「（問：
      備註欄記載建材及施工一併移轉」是何意思？）就是在現
      場的建材，建設公司是配合現場裝潢施工時安裝，稱為施
      工」等語（見本院卷第132-133頁）。
   (3)故依上述二位證人之證詞，均一致證稱兩造買賣契約備註
      欄記載「依現況交屋」之真意，是原告按「當時系爭房地
      內的建材（含施工）現況」移轉予被告之意。此經質之證
      人庚○○（被告之父）亦證稱：「簽約之前並沒有談到大
      理石、木質地板的問題」、「（問：丁○○有無告訴你原
      告有部分退貨？）她是說『小部份退貨』」、「（問：她
      說小部份退貨，你有無問是哪部分退貨）？沒有問」、「
      （問：為何沒有問？）這就是我疏忽的地方」、「（問：
      既然你已經知道有小部份退貨，怎麼可能「所有的建材施
      工一併移轉」？）她說小部份，這是我的疏忽」、「（問
      ：所以你當時就已經知道不是全部原來建商所附「全部」
      建材施工都會一併移轉？）是的，我想說是小部份不會移
      轉」、「（問：為何丁○○叫你去看房屋現況，而你不去
      看？）因為我忙，而且我想說十一樓我有買，應該差不多
      。」等語（見本院卷第192-194 頁）。依上情，兩造於簽
      訂買賣契約時，買方（即被告之父）既已知原告有部分建
      材退貨給建商，原告所出售之房地其內並非附有建商原配
      之全部建材，並斟諸系爭買賣契約上載「依現況交屋」等
      文字係原告要求書立，益堪認兩造簽約時於買賣契約備註
      欄註明：「依現況交屋（建材及施工一併移轉）」等語之
      真意，應係指「依簽約當時系爭房地內之建材（含施工）
      現況」一併移轉交屋予被告，亦即原告應未出售包括如附
      表所示之系爭建材設備予被告，至堪認定。
  2.被告雖辯稱：簽訂房屋買賣契約時，汎太公司之店長戊○○
    、經紀人王仲儀、業務人員乙○○、丁○○等人均告知被告
    之代理人庚○○：系爭房屋「未退回建商所附之任何建材設
    備或施工」云云，惟被告此主張核與證人庚○○前述證稱：
    「簽約之前並沒有談到大理石、木質地板的問題」、「我想
    說是小部份不會移轉」等語顯然不符，是被告前開所辯洵不
    足採。又證人胡居中（被告之友人）雖於另案（本院97年度
    訴字第1701號損害賠償事件證稱：庚○○說他在簽約之前有
    和仲介公司確認過建材明細、他（庚○○）說簽約前他特別
    向仲介公司確認大理石壁面、木質地板這二項云云（見本院
    卷第122頁），惟證人胡居中亦自承其於兩造簽約前、簽約
    時均不在場（見本院卷第122頁背面），則其前開所述顯屬
    傳聞證據，亦無足採。
  3.本件原告於雙方簽訂買賣契約書已要求註明：「依現況交屋
    」等文字，衡諸客觀交易常情，任何交易之相對人均應可輕
    易了解其真意為：交屋之標的內容限於「依簽約當時房屋內
    之現況（包括建材）交屋」，被告雖誤認原告所欲交屋之內
    容包括系爭如附表所示之建材設備，致其認為系爭買賣契約
    備註欄特別加註「建材施工一併移轉」係指全部之建材施工
    而有意思表示內容錯誤之情形。惟前開錯誤情形之造成，依
    證人丁○○證稱：「（問：買方是何人和你接洽？）被告的
    父親。」、「（問：被告的父親有無去看過房子現場？）沒
    有，我一直要帶他去看，他說他比我清楚，我說有些東西是
    退掉，他說他也比我清楚」、「因為他說他比我更瞭解，洽
    談過程約三個月，他都是這樣表示，簽約那天我說要去現場
    看，他也說不需要」、「簽約當時有些建材建設公司已經放
    在房屋裡面，我請他到現場去看再回來簽約，他說不必、有
    什麼就是什麼、我相信你、該有什麼就有什麼，所以才記載
    說依現況交屋。」等語（見本院卷第132 頁）；及證人甲○○前述證稱：簽訂契約當時本來要寫附件（建材），但買方
    表示很清楚裡面的狀況，所以就沒有寫附附件等語，足見，
    本件應是被告之父庚○○（即被告之代理人）因過於忙碌疏
    忽未勘察標的物現況而導致產生上開意思表示內容錯誤之情
    形，是其錯誤顯係因其自己之過失疏忽行為造成（註：證人
    庚○○於本院訊問時亦承認其有疏忽，見本院卷第193 頁）
    。按民法第88條第1 項規定：意思表示之內容有錯誤，或表
    意人若知其事情即不為意思表示者，表意人得將其意思表示
    撤銷之。但以其錯誤或不知事情，非由表意人自己之過失者
    為限。再按代理人於代理權限內，以本人名義所為之行為，
    直接對本人發生效力；代理人之意思表示，因其意思欠缺、
    被詐欺、被脅迫、或明知其事情，或可得而知其事情，致其
    效力受影響時，其事實之有無，應就代理人決之，民法第
    103 條第1 項、第105 條前段，分別定有明文。是依上開規
    定，本件被告之代理人庚○○就系爭買賣標的內容之意思表
    示錯誤，顯有過失，該過失亦直接對被告本人發生效力，被
    告已不得撤銷其錯誤之意思表示，系爭買賣契約既已成立，
    被告即應履行契約所約定之給付價金義務。
(二)汎太公司之業務人員有無向被告或被告之代理人稱：兩造間
    之買賣契約標的包括系爭建材設備？如有，汎太公司之業務
    人員是否為原告之代理人？
  1.查本件兩造係於97年7 月26日簽訂系爭買賣契約，被告雖主
    張其於兩造簽訂系爭買賣契約後之「97年9 月10日」（第二
    期款撥款前一日），持如附表所示物件清單至汎太公司質問
    汎太公司人員丁○○：為何原告於兩造簽訂買賣契約後竟將
    如附表所示之建材退給建商，斯時汎太公司人員乙○○、丁○○均對被告稱「原告未退回系爭房屋之任何建材設備，上
    開系爭建材設備都會有，被告先付第二期款沒有關係，如果
    沒有這些建材的話，尾款400 多萬元也夠扣」云云。惟依前
    述，被告之父庚○○已自承於「簽約之前或簽約時」，均並
    無與原告或仲介公司人員談到有無系爭建材設備問題，而此
    處被告主張仲介公司人員曾在兩造簽約「後」之97年9 月10
    日對被告稱：「原告未退回系爭房屋之任何建材設備」、「
    原告出售之房地包括木質地板及大理石」云云縱然屬實，惟
    仲介公司人員於系爭買賣契約成立後之說詞為何，就本件兩
    造間已合致之買賣契約標的內容而言，實無影響，核先敘明
    。
  2.又被告雖主張汎太公司之業務人員丁○○、乙○○於97年9
    月10日有向被告之代理人庚○○稱：兩造間之買賣契約標的
    有包括系爭建材設備云云，惟證人丁○○證稱：「（我）是
    知道（原告）有退貨，但是不知道退了哪些細項、「我只知
    道退貨總金額，但退貨細項內容不知道，所以要查證」（見
    本院卷第136 頁）、「 (問：系爭房屋現況有建材的地板是
    房屋的哪些部分？）到現在（註：指本院98年3 月5 日言詞
    辯論時）我還不清楚」（見本院卷第191 頁）、「因為（97
    年9 月10日）庚○○告訴我明天要撥款，但是他拿著如附表
    所示被退回的建材設備表，質疑為何簽約後還退這些東西，
    明天要撥款怎麼辦，我說如果簽約後去退的話，尾款還有四
    百多萬，可以去追回，所以才說不用怕」（見本院卷第134
    頁）「（問：與庚○○對話時，是否已經向建設公司或原告
    查證退貨時間？）還沒有查證。」（見本院卷第134 頁）、
    「庚○○拿被證三（指如附表所示建材設備表）來時，我拿
    出被證四（指原告與建設公司簽訂買賣契約時所附建材設備
    明細書）出來對照，正要核對時，他說：『你有這個（指被
    證四建材設備明細書）很好、影印一份給我』，我就影印給
    他。我沒有告訴他建材設備都沒有退，影印給他是要給他核
    對，先核對庚○○所提被證三所載建材設備是否在被證四建
    材設備明細書裡面，我再去建設公司求證是否原告與被告簽
    約後又去退貨。」等語（見本院卷第137 頁）。經命證人丁○○與庚○○對質，證人庚○○稱：「（問：你當時於97年
    9 月10日到底拿了什麼單子去對丁○○說了什麼？）我拿我
    自己打好的單子（註：指被證三如附表所示之建材設備表）
    去給妳問怎麼退這些東西，你說要我放心，還有四百多萬可
    以扣，你還保證木質地板和大理石都有。」；惟證人丁○○
    則稱：「妳拿著單子來唸給我聽，但我沒有保證大理石、木
    質地板都有，我說如果原告簽約後才退，我會負責追回，從
    頭到尾都是你和我接觸，你那天突然跑來，我先生並不清楚
    ，而且我先生也沒有保證大理石、木質地板，我從頭到尾都
    有告訴你這（賣方）是有退貨的。」等語（見本院卷第193
    頁）。是斟諸其二人對質之情形以觀，汎太公司仲介人員丁○○雖知原告有退貨，惟其因粗疏從未核對原告退給建商之
    建材設備為何、亦不知原告其實在兩造簽訂買賣契約之前早
    已退貨、且其從未向被告之代理人說明清楚已退貨之建材設
    備內容，迨兩造簽訂系爭買賣契約後，被告經建設公司告知
    原告有將如附表所示建材設備退貨而於97年9 月10日前去質
    問證人丁○○，斯時證人丁○○猶不知原告於何時退哪些建
    材予建商，故仍告知庚○○如果原告是簽約後去退的話，尾
    款還有四百多萬可以扣等語。
  3.按經紀人員在執行業務過程中，應向交易之相對人解說；經
    紀業因經紀人員執行仲介或代銷業務之故意或過失致交易當
    事人受損害者，該經紀業應與經紀人員負連帶賠償責任，不
    動產經紀業管理條例第23條第1 項、第26條第2 項，定有明
    文。本件仲介人員丁○○就系爭買賣，明知原告已告知退建
    材予建商之情事，卻未深入了解退貨內容，亦未對被告詳細
    解說系爭買賣契約之標的原告已退貨之建材為何，使被告誤
    以為只有小部分退貨（實則該退貨部分之建材設備價值達一
    百餘萬元），其顯然違反上開不動產經紀業管理條例所規定
    之說明義務，故就汎太公司與被告所簽訂之居間契約而言，
    丁○○固有上述違反契約義務之過失，惟就本件兩造間之買
    賣契約而言，系爭買賣契約既已約明「依現況交屋」，亦即
    兩造間之買賣標的內容並不包括系爭建材設備，甚為明確，
    仲介人員丁○○違背其與被告間契約義務之過失行為，乃汎
    太公司與被告間居間契約責任問題，並不影響兩造間所約定
    之買賣標的內容（蓋買賣標的內容是依兩造合致之意思而定
    ，與一方有無過失與否無關），故被告不得以居間人丁○○
    之過失主張原告有給付系爭建材設備之義務、或進而主張原
    告係不完全給付而拒絕給付尾款價金，故被告於本件主張就
    其應給付之價金行使同時履行抗辯權，自屬無理由。
  4.至被告雖主張丁○○為原告之代理人，惟依原告與汎太公司
    所簽訂之一般委託銷售契約書內容觀之（見本院卷第146 頁
    ），原告僅與汎太公司簽訂「一般」委託銷售契約，且原告
    僅同意授權汎太公司於契約成立後，由汎太公司代收買方支
    付之購屋定金，除此之外，未見原告有其他授權，自不得謂
    汎太公司人員就系爭買賣之任何事項均得代理買賣雙方為之
    。況系爭買賣契約之簽訂既係由買賣雙方於97年7 月26日各
    自委託代理人「到場簽約」（原告係委託訴外人郝中慧、被
    告係委託其父庚○○，見本院卷第4-5 頁），則買賣契約之
    標的內容自應依兩造簽約時合致之意思而定，故被告不得以
    居間人丁○○之過失而謂原告有給付系爭建材設備之義務。
(三)原告請求被告給付尾款4,210,665元及遲延利息有無理由？
    按系爭買賣契約第2 條付款方式約定：第四期尾款：「產權
    移轉登記完成七日內，買方應支付尾款1,850 萬元，尾款支
    付後，賣方應即辦理交屋」、「賣方同意買方得以金融機構
    所能核准之最高額度貸款作為尾款，如買方之貸款金額不足
    支付尾款時，不足之部分應於完稅款前以現金一次補足」（
    見本院卷第4 頁背面）。是依前開契約約定，被告於系爭房
    地產權移轉登記完成七日內，即應支付尾款1,850 萬元，兩
    造既不爭執系爭房地之所有權已於97年8 月29日移轉登記予
    被告，則被告至遲應於「七日內」將尾款價金給付完畢，惟
    被告尚有4,210,665 元之尾款未給付原告，則被告於97年9
    月6日起即陷於給付遲延，故原告第一項聲明請求被告給付
    尾款4,210,665 元，及自97年9 月6 日起至清償日止，按週
    年利率5%計算之利息，為有理由，應予准許。
(四)原告請求被告給付違約金有無理由？如有理由，原告得請求
    之違約金金額為何？
  1.按系爭買賣契約第7 條第3 項約定：「買方若有遲延給付之
    情形，應賠償賣方每日按買賣總價款千分之零點三違約金」
    （見本院卷第5 頁），本件被告遲延給付尾款，理由已如前
    述，則其依前開契約規定，自應給付違約金予原告。
  2.又按違約金，有屬於懲罰之性質者，有屬於損害賠償預定之
    性質者，而依民法第250 條第2 項前段之規定：違約金除當
    事人另有訂定外，視為因不履行而生損害之賠償總額。本件
    兩造間就上述契約內所約定之違約金並無特約約定為懲罰性
    質，且揆諸前述契約條文約定「買方若有遲延給付之情形，
    應賠償賣方每日按買賣總價款千分之零點三違約金」之文意
    ，應認該違約金之約定係屬損害賠償約定之性質（即損害賠
    償總額預定性違約金）。再按民法第252 條規定：「約定之
    違約金額過高者，法院得減至相當之數額」；而依最高法院
    79年台上字第1915號判例意旨闡示：約定之違約金是否相當
    ，須依一般客觀事實，社會經濟狀況及當事人所受損害情形
    ，以為衡量之標準，若所約定之額數，與實際損害顯相懸殊
    者，法院自得酌予核減，並不因懲罰性違約金或賠償額預定
    性違約金而異。查本件若依系爭買賣契約之約定，自97年9
    月6 日起每日按買賣總價款（1,950 萬元）千分之0.3 計算
    違約金，迄言詞辯論終結時止已遲延200 日，違約金已高達
    117 萬元，惟查本件被告就系爭買賣價金已依約如期給付原
    告逾1500萬元，且被告是因誤認買賣標的物內容而拒絕給付
    尾款，又衡諸被告尚未給付之買賣價金僅4,210,665 元，故
    上述違約金實屬過高，本院審酌上述客觀事實、現今社會經
    濟狀況、並斟諸原告因被告遲延給付尾款所產生之損害（包
    括原告為訴請被告給付尾款所耗費之時間、心力、成本）等
    情，認
    本件違約金額應酌減為25萬元，始屬適當，至原告其餘違約
    金之請求，則為無理由，應予駁回。
六、從而，原告依兩造間之買賣契約，請求被告給付4,210,665
    元，及自97年9 月6 日起至清償日止按週年利率5%計算之利
    息；暨其請求被告給付違約金25萬元為有理由，應予准許，
    逾此部分之請求，則為無理由，應予駁回。
七、本件事實已臻明確，兩造其餘之攻擊或防禦方法，及未經援
    用之證據，經本院斟酌後，認為與判決基礎之事實並無影響
    ，均不足以影響本裁判之結果，自無庸一一詳予論駁之必要
    ，併此敘明。
八、兩造均陳明願供擔保，聲請宣告假執行及免為假執行，經核
    有關原告勝訴部分，均合於法律規定，爰分別酌定相當擔保
    金額准許之，至於原告敗訴部分，其假執行之聲請，因訴之
    駁回而失所附麗，應併予駁回，附此敘明。
九、訴訟費用負擔之依據：民事訴訟法第79條。
中    華    民    國    98    年    4     月    7     日
                      民事第三庭    法  官  林曉芳
以上正本係照原本作成。
如對本判決上訴，須於判決送達後20日內向本院提出上訴狀。
中    華    民    國    98    年    4     月    8     日
                                    書記官  邱飛鳴

司法院資訊處製作；財團法人民間司法改革基金會備份。
